最高法院刑事判決　　　　　　九十四年度台上字第一五一一號
　　上　訴　人　甲○○
　　　　　　　　　　　　號在.
　　選任辯護人　鞠金蕾律師
　　上　訴　人　乙○○
　　　　　　　　　　　　84號（另案在台灣台中監獄台中分監
　　　　　　　　　　　　執行）
上列上訴人等因違反毒品危害防制條例等罪案件，不服台灣高等
法院台中分院中華民國九十三年十二月二十二日第二審判決（九
十三年度上重訴字第二一號，起訴案號：台灣南投地方法院檢察
署九十一年度毒偵字第七一五、七二一、二九五六、三０四二、
三八０八、三八０九、三九六四、三九六五、四０二二號），提
起上訴，本院判決如下：
    主  文
原判決關於乙○○共同連續販賣第一級毒品及連續未經許可轉讓
可發射子彈具有殺傷力之改造手槍暨甲○○共同販賣第一級毒品
部分均撤銷，發回台灣高等法院台中分院。
其他上訴駁回。
    理  由
一撤銷發回部分：
原判決關於上訴人乙○○、甲○○販賣第一級毒品及乙○○違反
槍砲彈藥刀械管制條例部分，撤銷第一審關於乙○○、甲○○共
同連續販賣第一級毒品之科刑判決，改判仍論處乙○○共同連續
販賣第一級毒品，處無期徒刑，褫奪公權終身，併科罰金新台幣
伍佰萬元，罰金如易服勞役以罰金總額與陸個月之日數比例折算
；論處甲○○共同販賣第一級毒品，處有期徒刑拾貳年，褫奪公
權捌年；維持第一審關於乙○○連續未經許可轉讓可發射子彈具
有殺傷力之改造手槍，處有期徒刑捌年，併科罰金新台幣壹佰萬
元，罰金如易服勞役，以罰金總額與陸個月之日數比例折算之判
決，駁回乙○○在第二審此部分之上訴；固非無見。
惟查：(一)依原判決認定之事實，甲○○參與本件販賣第一級毒品
部分，僅為民國九十一年五月六日下午七、八時，在台中縣梧棲
鎮○○路○段與永興路一段交叉路口附近之「１便利商店」旁之
毒品交易一次，原判決於主文第二項亦論處甲○○共同販賣第一
級毒品罪刑，並未論以連續犯，然原判決於理由欄竟謂：「被告
甲○○販賣海洛因二次」（原判決正本第四十一頁）；致有事實
與理由矛盾之違法。(二)刑法第五十九條規定犯罪情狀可憫恕者，
得酌量減輕其刑，固為法院得自由裁量之事項，然並非漫無限制
，必須犯罪另有特殊之原因與環境，在客觀上足以引起一般同情
，認為即予宣告法定最低度刑猶嫌過重者，亦即就全部犯罪情狀
予以審酌，認為在客觀上有足以引起社會上一般人之同情而顯可
憫恕者，始有其適用，並於判決理由內詳加說明，始稱適法。原
判決於理由欄說明：「甲○○販賣海洛因僅二次，且每次數量均
非甚鉅，本院衡其犯罪情狀，認科以其法定最低度之刑，猶嫌過
重，爰依刑法第五十九條規定，酌量減輕其刑」（原判決正本第
四十一頁、第四十二頁）。惟甲○○販賣海洛因一次（原判決理
由欄載稱為二次），得款達新台幣（下同）三十二萬元之鉅，且
其犯行嚴重危害國民健康及社會治安，其犯罪情狀在客觀上何以
足以引起一般人之同情而顯可憫恕？原判決未說明其理由，有理
由不備之違法。(三)原判決於事實欄二－(二)載稱：「九十一年五月
六日下午四、五許，乙○○與劉偉信各自駕駛乙部自小客車，並
由劉偉信攜帶毒品海洛因乙包，載至台中市○○○路與黎明路交
叉口附近之米奇汽車旅館，欲販賣予蔡獻瑞（綽號毛瑞、另案於
台灣台中戒治所執行強制戒治）、李仁雄等人，然因乙○○於前
往交易之途中，發現遭警調單位之車輛跟監，而臨時取消該次交
易，因而未能交易完成」。然於理由欄關於此部分係論以毒品危
害防制條例第四條第一項之販賣第一級毒品既遂罪（原判決正本
第四十頁）；有事實與理由矛盾之違法，雖於理由欄引用本院判
例而說明：「販賣毒品並不以販入之後復行賣出為構成要件，如
以營利為目的，將毒品購入或將毒品賣出，有一於此，其犯罪即
經完成，均不得視為未遂」；然原判決於事實欄係認定：乙○○
以不詳價格購入不詳數量第一級毒品海洛因後，基於販賣第一級
毒品牟利之犯意而販賣（原判決正本第四頁），並未認定乙○○
係以營利為目的而購入系爭毒品，能否謂該次尚未完成交易之犯
行為既遂？尚待深入審究。(四)按證人之個人意見或推測之詞，除
係以其實際經驗為基礎者外，不得作為證據，刑事訴訟法第一百
六十條定有明文，故間接傳聞自他人陳述之事實，因非證人本身
就其體驗之事實而提供個人意見，其供述之內容，自具危險性，
不認具有證據能力。原判決於理由欄說明：「證人鄒金龍於警訊
中所稱：『我知道該事件之始末，我於該案發生後經綽號大頭之
男子向我詢問綽號阿寶之電話時才知道，當時大頭告知我說龍泉
和綽號阿醜一起向阿水購買海洛英磚時遭人黑吃黑之情形，當時
由龍泉和廖文雄及阿醜及阿水及龍泉之毒品下線二人一起交易毒
品，他們在交易時由龍泉之下線二人持槍搶走阿水所有之海洛因
磚一塊』等情相符。上開毒品買賣既未實際完成交易，尚難認定
上開證人有無中生有虛擬情節誣攀被告乙○○之動機，且上開證
人於警、偵訊中，就購買海洛因之主要情節，交易地點、價格、
當時交易之情形，後來發生黑吃黑之情節敘述，亦互核相符，足
證所證並非虛構，上開證人於原審法院庭訊時，對於前開警偵訊
所述之內容，並無主張受逼供刑求或其他不正之方法，顯係應出
於自由意志下所為之陳述。綜上各情，證人鄒金龍、簡龍泉於警
訊偵查中所為證述應屬真實，堪予採信」；惟證人鄒金龍上開供
述係傳聞自綽號「大頭」之不詳姓名人，且依原判決認定之事實
及卷內資料，該次交易，鄒金龍既未參與，亦未在場見聞；該傳
聞供述有無證據能力？原判決於理由欄復謂：「乙○○於九十一
年七月間，在不詳地點，轉讓仿制式美國SMITHWESSON廠三五七
轉輪手槍一支、口徑０．三五七吋制式子彈六顆予洪劍昌，業據
證人劉偉信迭次於警訊、偵查中證述明確，核與證人許素香於警
訊及偵查所稱：『我們住在彰化縣伸港鄉○○村○○路八十巷二
號，當時乙○○（綽號：阿水）來找我們，便用他所開來的自小
客車將洪劍昌載出去，當洪劍昌回到伸港鄉○○村○○路八十巷
二號樓上房間時，便將該支銀色三五七轉輪手槍及子彈六顆取出
，放置床舖枕頭下方時被我看見，我即向洪劍昌問怎會有那支槍
？洪劍昌回答我說：是乙○○拿給他的，並說是之前（九十一年
六月下旬）我們在乙○○台中市住處所看到的那支槍；乙○○將
該槍彈交給洪劍昌後，洪劍昌取得該槍彈後從未離身，該槍械很
新穎、槍身光量且槍管前端有三個小孔』等語，二者對於乙○○
交付洪劍昌槍枝之特徵及型號供述相符，堪認為真實」。惟證人
劉偉信於偵查中供稱：「乙○○三五七手槍，可能借給綽號老昌
仔的男子，好像有聽說老昌仔要跟張某借此槍，因為當時老昌仔
身上只有一支九０手槍」；是否為劉偉信個人臆測之詞？能否採
為判決之證據？又依證人許素香上開供述，其並未親眼看見洪劍
昌持有之系爭槍、彈係取自乙○○，而係傳聞自洪劍昌，是否亦
為單純之傳聞證據？原判決均未深入究明，即採為論處乙○○罪
刑之證據，殊屬違誤。綜上，應認原判決關於此等部分均有撤銷
發回之原因；原判決其他有裁判上一罪關係部分，基於審判上不
可分原則，應一併發回。
二上訴駁回部分：
本件上訴人等之上訴狀並未聲明僅對原判決上開部分提起上訴，
應視為乙○○對於販賣第二級毒品及藏匿人犯等部分暨甲○○對
於連續施用第一級毒品部分，亦提起上訴。惟(一)刑事訴訟法第三
百七十七條規定：上訴於第三審法院，非以判決違背法令為理由
不得為之，是提起第三審上訴，應以原判決違背法令為理由，係
屬法定要件，如果上訴理由狀並未依據卷內訴訟資料具體指摘原
判決不適用何種法則或如何適用不當，或所指摘原判決違法情事
顯與法律規定得為第三審上訴理由之違法情形不相適合時，均應
認其上訴為違背法律上之程式，予以駁回。本件原判決關於乙○
○販賣第二級毒品及甲○○連續施用第一級毒品部分，原判決維
持第一審論處乙○○販賣第二級毒品，處有期徒刑拾伍年，褫奪
公權捌年，併科罰金新台幣壹佰萬元，罰金如易服勞役以罰金總
額與陸個月之日數比例折算及甲○○連續施用第一級毒品，處有
期徒刑壹年之判決，駁回乙○○、甲○○此等部分在第二審之上
訴，已詳敘所憑之證據及認定之理由，從形式上觀察，原判決關
於此等部分均無違背法令之情形。乙○○、甲○○之上訴意旨對
原判決此等部分之認定事實及適用法則，究係如何違背法令，俱
未依據卷內證據資料具體指摘，自非適法。應認此部分之上訴均
為違背法律上之程式，予以駁回。(二)按刑事訴訟法第三百七十六
條所列各罪之案件，經第二審判決者，不得上訴於第三審法院，
為該法條所明定。本件上訴人乙○○所犯藏匿人犯罪，第一審判
決係依刑法第一百六十四條第一項論處乙○○罪刑，原判決予以
維持並駁回乙○○此部分在第二審之上訴，核屬刑事訴訟法第三
百七十六條第一款之案件，既經第二審判決，自不得上訴於第三
審法院，乙○○猶提起上訴，顯為法所不許，此部分亦應予駁回
。
據上論結，應依刑事訴訟法第三百九十七條、第四百零一條、第
三百九十五條前段，判決如主文。
中　　華　　民　　國　九十四　年　　三　　月　二十五　日
                      最高法院刑事第一庭
                          審判長法官  施　文　仁
                                法官  林　永　茂
                                法官  蕭　仰　歸
                                法官  林　開　任
                                法官  林　立　華
      本件正本證明與原本無異
                                      書  記  官
中　　華　　民　　國　九十四　年　　四　　月　　一　　日
                                                      Ｔ
